臺灣臺北地方法院刑事判決
110年度自字第43號
自  訴  人  AW000-A108200(姓名年籍均詳卷)  

自訴代理人  李孟翰律師
被      告  楊鈞翊


上列被告因妨害名譽案件，經自訴人提起自訴，本院判決如下：
 
    主  文
楊鈞翊無罪。
    理  由
一、自訴意旨略以：被告與自訴人於民國82年間曾為男女朋友，
    交往期間約5年多，而被告於108年5月初聯繫自訴人，而後
    自訴人因有工作需求於108年6月自美國返台，被告以老朋友
    身分向自訴人表示希望利用澎湖行一同悼念當年未出世的 
    孩子，二人於108年7月4日抵達澎湖民宿，被告於108年7月5
    日凌晨違反自訴人意願，對自訴人為強制性交之行為，自訴
    人於108年7月15日前往臺北婦幼隊提出告訴(該案業經檢察
    官為不起訴處分，經法院裁定駁回交付審判確定)，被告竟
    為圖報復自訴人，基於公然侮辱及意圖散布於眾，基於加重
    誹謗之犯意，發表如附表編號1、2所示個人臉書貼文內容，
    在共見共聞之狀態下，侮辱自訴人，又散布附表編號3所示
    文字，足以詆毀自訴人名譽之事，致生損害於自訴人之名譽
    ，因認被告附表編號1、2涉犯刑法第309條第1項公然侮辱罪
    、就附表編號3涉犯刑法第310 條第2 項加重誹謗罪嫌云云
    。
二、按犯罪事實應依證據認定之，無證據不得認定犯罪事實；不
    能證明被告犯罪者，應諭知無罪之判決，刑事訴訟法第154
    條第2 項、第301 條第1 項分別定有明文。又事實之認定，
    應憑證據，如未能發現相當證據，或證據不足以證明，自不
    能以推測或擬制之方法為裁判基礎。又認定犯罪事實所憑之
    證據，無論直接證據或間接證據，其為訴訟上之證明，須於
    通常一般之人均不致有所懷疑，而得確信其為真實之程度者
    ，始得據為有罪之認定，倘其證明尚未達到此一程度，而有
    合理之懷疑存在而無從使事實審法院得有罪之確信時，即應
    由法院諭知被告無罪之判決（最高法院76年台上字第4986號
    號判例要旨參照。
三、自訴意旨認被告楊鈞翊涉犯加重誹謗罪嫌及公然侮辱罪嫌，
    係以 ㈠108 年7 月8 日至同年月13日A 女與被告之LINE對話
    截圖（見110年度自字第43號卷，下稱本院卷第45至47頁)、
    108年8月28日、8月29日、8月30日、8月31日、9月11日、9
    月17日、9月19日、10月26日、11月7日、11月12日、11月17
    日、11月23日、12月9日被告之LINE狀態消息及108年10月31
    日個人臉書貼文之截圖(上開內容，業經檢察官為不起訴處
    分，不在本案自訴範圍，見本院卷第49至55、104、159至16
    5頁，下稱108年間LINE狀態消息)、㈢如附表編號1、2所示被
    告之110年2月9日、4月2日個人臉書貼文及110年5月7日LINE
    動態消息之截圖(下稱本案臉書貼文、LINE動態訊息，見本
    院卷第57頁)、㈣LINE官方帳號網頁說明(本院卷第59至61 頁
    )為論據。訊據被告固承認有為本案臉書貼文及LINE狀態訊
    息等情，惟堅決否認有何前揭犯行，並辯稱：附表所示本案
    本案臉書貼文、LINE動態消息均未提及自訴人，附表編號1
    是在罵我朋友，我在抒發情緒，附表編號2是我們機關要求
    我們上精神病患的課，是上課簡報的畫面，附表編號3是看
    到彭文正講蔡總統的事情，我覺得很好笑，並沒有在講誰，
    不要對號入座等語，經查：
  ㈠公然侮辱(附表編號1、2)部分
　⒈自訴代理人指稱：自訴人於108年7月15日對被告提出妨害性
    自主告訴後，被告於108年7月21日致電自訴人弟弟表示兩人
    有婚外情事實，請請自訴人不要亂提告，被告於108年8月28
    日開始在其個人LINE狀態訊息上輸入「抓世上最惡毒之外國
    女鬼(ㄢㄐㄩㄐ一ㄝ幾號幾樓我都知道。你去死(極惡人魔)1.9.7.
    3.5分之4」就是在指涉含有自訴人個人資訊之訊息傳達，而
    自訴人與被告彼此間來往之朋友圈有重疊，是被告經由其本
    身通訊錄通訊錄連結全體多數聯絡人的共見共聞之狀態訊息
    ，發表上開文字等語公然侮辱自訴人，於同年9月17、19日
    、10月26日、12月9日接續以「有病就趕快治療，別到處跑
    、到處害人」、「學歷也可以用買的」、「(神經病)也會裝
    正常人啊」、「就把牠當神經病」、「神經病的人，相信另
    一半也是神經病，生出的兒女也是神經病」、「掉念～神經
    有問題」、「重大神經病」、108年等文字惡意謾罵自訴人
    ，108年10月31日在臉書公開貼文「是那個神經病、神經病
    、神經病打來的嗎?要放神經病的 照片讓眾人知道是非常神
    經病(趕羚羊勞基法）」搭配取得方式不詳之美國紐約電話
    截圖，從此脈絡均可以特定被告所指述「神經病」為自訴人
    ，並提出上開內容截圖(見本院卷第49頁)為證。然上開固有
    先以注音符號及數字影射自訴人的生日及住所之LINE狀態訊
    息內容，並指「抓世界上最惡毒之女鬼」，此後接續之狀態
    訊息再改為辱罵「神經病」之文字，並未特定辱罵對象，但
    從前後訊息內容尚難使人聯想訊息指述「最惡毒之女鬼」與
    「神經病」均指涉對象為自訴人，況附表編號1及2所示之被
    告張貼在臉書內容與上開LINE狀態訊息乃不同社群軟體，況
    上開被告108年間LINE動態訊息友，與附表編號1、3之發文
    時間已相隔一年半，被告之LINE好友是否即能以一年半前之
    LINE狀態訊息，聯結推知認為110年間被告在臉書公開發文
    「神經病」、「精神鬼」指涉對象為自訴人，已非無疑。
　⒉而刑法之公然侮辱罪，以侮辱除自己以外之特定自然人或法
    人為必要，雖不須指名道姓，但必須以一般方法可以將侮辱
    之對象與特定人格加以連繫，否則侮辱之對象即未特定，即
    與公然侮辱之構成要件有間。又一般人就該文章無法與告訴
    人作連結，而公然侮辱罪之目的在保護他人名譽，是若一般
    人無從得知行為人所指之人，則該他人之名譽即無從受損之
    危險，是以所謂行為人所針對特定之人或可得推知之人，應
    就被訴侮辱內容，客觀地予以觀察，必須一般人藉侮辱內容
    即得以知悉被侮辱對象，方足當之，不能以行為人或告訴人
    主觀上認知作為判斷之標準。是以被告在附表編號1、2貼文
    既無從認被告所指之對象即係指自訴人，自難認被告上開所
    為成立公然侮辱罪。
　⒊證人即自訴人胞弟甲○○固於審理時證稱：伊於108年的暑假某
    一天接到被告電話跟伊說，被告有跟自訴人去澎湖玩，費用
    都是被告支出，自訴人對被告提告，會害他沒有工作，家人
    不諒解，被告聯絡不到自訴人，請自訴人跟被告聯絡，我打
    LINE給自訴人，之後自訴人有跟伊講為何要告被告的過程，
    之後一段時間，自訴人有傳給伊看被告的LINE截圖，伊不是
    被告的LINE聯絡人，因為被告在LINE狀態訊息寫上我們家地
    址及自訴人的生日，自訴人擔心被告對我們家人不利，叫我
    們注意一點，自訴人有提過被告會在網路上羞辱她，但是沒
    有講的很清楚，看到被告這些貼文不是講到鬼就是在講神經
    病，大概知道的人就是自訴人家屬及自訴人的學姊大概知道
    這些蠻直接就聯想到自訴人，從頭看就會覺得就是一個主題
    一直發展下去等語(見本院卷第135至139頁)。可見證人係因
    聽聞自訴人陳述其與被告間另案訴訟過程，自訴人將1被告
    之上開108年間LINE狀態消息截圖給證人閱覽後，再請證人
    登入閱覽附表編號1、2之臉書發文，證人亦於審理中證述：
    我沒有說我覺得被告臉書在講自訴人，是自訴人跟我說被告
    在講她，她叫我連上去臉書看被告臉書，看完之後我沒有跟
    自訴人討論(見本院卷第138頁)，足認證人會認為被告之本
    案臉書發文係指述自訴人，因係聽聞自訴人主觀上之反應而
    影響，始能特定內容中之侮辱對象，此已與臉書使用者(一
    般人)能否於觀看被告於某則特定貼文中之某部分內容，即
    能與被告於108年間LINE狀態訊息做連結，而認定被告所標
    註之「神經病」、「精神鬼」即為自訴人，實非無疑，是以
    自無從據附表1、2所示臉書發文之內容，即遽以認定被告所
    稱「神經病」、「精神鬼」指涉之對象即係指自訴人。是被
    告所辯附表編號1是在抒發個人情緒及附表編號2為上課簡報
    並提出110年4月1日桃園市政府警察局平鎮分局(保安民防組
    )交辦單及通過認證時數證書證明其選取e等公務員平臺「社
    區（疑似）精神病人辨識護送就醫技能及協助處遇」2小時
    課程（見本院卷第155至157頁）並非無據。
　⒋綜上，被告固於其臉書網頁上，發表附表編號1、2所示文章
    ，然一般人就該文章無法與告訴人作連結，且亦無從認被告
    有公然侮辱之犯行，自無從以公然侮辱罪相繩。　　
  ㈡加重誹謗(附表編號3)部分
　⒈自訴代理人指稱：被告於108年9月1日LINE貼文「書讀高有屁
    用」、108年9月17日狀態訊息「學歷可以用買的啊」暗指自
    訴人以購買之不正方式取得博士學位，被告在110年5月7日L
    INE貼文發表附表編號3「兩個博士學位」影片截圖，搭配表
    達訕笑動作、文字之LINE貼圖，以此誹謗自訴人云云。
　⒉按誹謗罪之目的在保護他人名譽，若一般人無從得知行為人
    所指之人，該他人名譽即無從受毀損之危險，是以所謂行為
    人所針對特定之人或可得推知之人，應就誹謗內容，客觀地
    予以觀察，必須一般人藉誹謗內容即得以知悉被誹謗對象，
    方足當之，不能以行為人主觀上認知作為判斷之標準。次按
     刑法誹謗罪係以意圖散布於眾，而指摘或傳述足以毀損他
    人名譽之事，為其成立要件；但對於所誹謗之事，能證明其
    為真實者，不罰，而以善意發表言論，對於可受公評之事，
    而為適當之評論者，亦不罰，刑法第310條第1項、第2項及
    同法第311條第3款分別定有明文。查該貼圖內容，張貼中天
    新聞畫面，上面為蔡總統的面容，自客觀第三人之角度以觀
    ，一般人實無從僅因閱覽該報導而一望即知字幕所載「還是
    給你兩個博士學位」即係自訴人，是自訴人名譽是否因上開
    貼文受侵害，顯已有疑。被告辯稱係因當時彭文正在講蔡總
    統的新聞等語，並非虛妄。衡情亦非屬誹謗自訴人之文句，
    自難認被告所為與誹謗罪之構成要件相符，而科以該罪責。
五、綜上所述，依自訴人所舉之證據，均未達於通常一般之人均
    不致有所懷疑，而得確信其為真實之程度。此外，依卷內現
    存全部證據資料，復查無其他證據足資認定被告確有自訴人
    所起訴之犯行，即屬不能證明被告犯罪，揆諸前開說明，自
    應為無罪之諭知
據上論斷，應依刑事訴訟法第301 條第1 項，判決如主文。    
中　　華　　民　　國　 110　　年　　12　　月　　3　　日
　　　　　　　　　刑事第九庭          法　官  黃怡菁　 
以上正本證明與原本無異。
如不服本判決應於收受送達後20日內向本院提出上訴書狀，並應
敘述具體理由；其未敘述上訴理由者，應於上訴期間屆滿後20日
內向本院補提理由書（均須按他造當事人之人數附繕本）「切勿
逕送上級法院」。因疫情而遲誤不變期間，得向法院聲請回復原
狀。
                                      書記官  周尚諭
中　　華　　民　　國　　110 　年　　12　　月　　3 　　日
附表
編號 犯罪時間 犯罪手法 發表內容 涉犯罪嫌 1 110年2月9日 以「楊鈞翊」在臉書公開貼文 遇到神經病、精神病，只能說牠活在這世上真的好可憐，好好的 人不當，非得要當畜牲(好可憐，好可憐，)害人之心不可有啊……可憐的畜生，下輩子再繼續當畜牲吧!(可憐之人必有畜生之處) 公然侮辱罪嫌 2 110年4月2日 以「楊鈞翊」在臉書公開貼文 我來了解一下神經病，看看那個鬼是屬於那一種精神鬼 公然侮辱罪嫌 3 110年5月7日 以LINE狀態訊息 還是給你兩個博士學位 加重誹謗罪嫌